臺灣高等法院刑事判決　　　　　　　　　　　　　 九十年度上訴字第三六三三號
　　上　訴　人
　　即　被　告　甲○○
右上訴人因詐欺等案件，不服臺灣板橋地方法院八十九年度訴緝字第一七九號，中華
民國九十年十月三日第一審判決（起訴案號：臺灣板橋地方法院檢察署八十三年度偵
字第二一二三八、八十四年度偵字第四六一八號）提起上訴，本院判決如左：
    主  文
原判決關於常業詐欺罪部分及定應執行刑部分均撤銷。
甲○○共同常業詐欺，處有期徒刑壹年，如附表所示偽造之「呂和明」簽名署押共拾
壹枚均沒收。
    事  實
一、范義洋（已死亡，由檢察官另為不起訴處分）、乙○○（已經判決有罪確定）及
    一自稱「杜萬全」之不詳年籍之成年男子及自稱「杜萬全」所委派之年籍姓名不
    詳之「葉先生」之成年男子間，基於共同犯意聯絡，並意圖為自己不法之所有，
    並無給付價金之意思，而以虛設公司向廠商詐購貨物後再以低價轉售牟利之方式
    共組詐欺集團，先於民國八十三年九月間由范義洋及自稱「杜萬全」之男子分別
    出資新臺幣（下同）五十萬元及二十五萬元，即由該自稱「杜萬全」之男子提供
    以楊水生為名義負責人，而設於台北市○○○路○段七十五之一號十樓之一之
    訊實業有限公司（下稱訊公司）之公司執照並據為營業處所，復租用台北縣林
    口鄉南勢村七十七之九號Ｃ棟做為收貨倉庫，而甲○○前因於七十七間因貪污治
    罪條例案件經臺灣高等法院判處有期徒刑一年八月確定，為逃避執行而逃亡通緝
    在外，生活困頓，乃自八十三年十一月起受范義洋之邀，亦基於意圖為自己不法
    之所有，並恃為常業之犯意，與范義洋、乙○○及自稱「葉先生」者基於共同犯
    意聯絡，加入上開詐欺集團，並約定詐騙所得以四、六分帳，嗣即由范義洋冒用
    「楊水生」、「楊仲賢」等名義與前開自稱「葉先生」之男子共同負責實際運作
    該公司業務，乙○○則冒用「林明昌」、「林傳生」、「張俊清」名義並自任為
    訊公司之經理，甲○○則冒用「呂和明」（起訴書誤載為呂明和）名義，先以
    購買少量物品，並依約付款，以培養信用後，再大量詐購貨物，自八十三年十一
    月間起共同分頭向如附表所示之金儀股份有限公司等五十一家國內廠商大量訂購
    各類貨物，並基於概括之之犯意，為免被識破，而以電話及傳真訂貨單方式行騙
    ，多次於訂貨單上偽造「呂和明」簽名署押（詳如附表所示）後，表示是訊公
    司之呂和明要訂貨之偽造私文書訂貨單，並向附表所示廠商傳真行使，足以生損
    害於「呂和明」及各廠商，並指示送往上址倉庫交貨，致使上開廠商因而陷於錯
    誤而依約交貨，得手後再以低價轉售予明知為贓物之丙○○（已經判決有罪確定
    ）牟利，並均恃之以為謀生之事業，范義洋並計畫於八十三年十二月底屆期退票
    後即行潛逃，惟於八十三年十二月二十一日即為法務部調查局臺北縣調查站循線
    前往上址訊公司查獲。
二、案經法務部調查局臺北縣調查局站報請臺灣板橋地方法院檢察署檢察官偵查起訴
    。
    理  由
一、訊據上訴人即被告甲○○否認冒稱「呂和明」向附表廠商訂貨及於訂貨單上偽造
    呂和明簽名署押一事，辯稱：查獲當日，伊是去向范義洋要債，因為討債與范義
    洋發生爭執，故范義洋誣指伊，然伊因另案通緝，為求脫身所以胡亂承認云云。
二、惟查：
    １、被告於調查局供述稱：於八十三年十一月間范義洋向伊表示開設了訊公司
        ，急需人手幫忙，伊就去，當時與范義洋約定係照業務量四六分帳，伊可分
        得四分，范義洋有告訴伊訊公司係為了要詐購廠商貨物轉售圖利，伊以呂
        和明名義向廠商訂購貨品，訊公司所訂購之貨品均指定交貨存放在桃園縣
        林口鄉南勢村七七之九號Ｃ棟倉庫，再由范義洋以進貨價格四成銷售等語（
        詳他字卷第一Ｏ七、一Ｏ八頁），再於偵查中供稱：於八十三年十一月下旬
        至訊公司，負責訂貨，貨物賣出時，伊可分得四成，以呂和明名義訂貨，
        大概已訂了一百多萬元等語（詳他字卷第一六九頁），均一再供述假冒呂和
        明名義訂貨，可分得賣出貨款之四成甚詳。
    ２、另案被告范義洋於調查局時供述：八十三年十一月起，以訊公司名義，利
        用機詐騙他人貨物牟利，被告以呂和明假名對外詐購物品，是杜萬全提供
        訊公司執照，伊分別聯絡被告及乙○○向他們說明可利用訊公司詐購物品
        牟利，並表明合作方式，若出資合作對詐購物品出售後，與伊對半分帳，若
        不願出資，則伊收六成，彼等分四成，而被告及乙○○均表示同意參與，但
        未出資，另杜萬全則派葉先生與伊一併運作，由伊出資五十萬元，杜萬全出
        資二十五萬元，先購買少量物品，並依約付款，以培養信用，再大量詐購物
        品等語（詳他字卷第四二頁），再另案被告乙○○於調查局時亦供述：伊被
        范義洋雇用，向廠商詐購物品，范義洋答應詐得貨物脫手銷售後以六比四分
        ，伊拿四成，被告化名呂和明向廠商詐騙貨物等語（詳他字卷第九二頁），
        均核與被告供述相符，並有出貨單、訂貨單、發票等扣案可證（詳如附表所
        示），足認被告於調查局及偵查中之供述，與事實相符，應堪採信。
    ３、雖被告辯稱：因為通緝，為求脫身，所以胡亂承認云云，惟被告雖另案通緝
        中，然被告於本案查獲時，所供認之事實，無一可資為脫身之藉口，且因坦
        承之犯行，與其他共犯所述相為合，若稱其他共犯所述為誣陷，其豈有再
        附合使所陷越深之理？又將如何脫身？況被告在通緝逃亡中，居無定所、無
        固定工作，經濟狀況必然不佳，此時豈會有錢借范義洋？益徵被告因經濟狀
        況不佳，而有與范義洋共同詐騙財物之動機，再雖被害廠商無法明確指述被
        告為訂貨之人，然因本案犯罪手法，皆係以電話或傳真方式行騙，已據附表
        編號八弘固實業社負責人蕭炳亮及附表編號十八鉦勝企業有限公司負責人范
        整能證述屬實，從而被害廠商自無法指認行騙者，然尚不能以被害廠商無法
        指認被告，即遽認被告自白不可採，從而被告辯稱：為求脫身胡亂承認及因
        向范義洋討債交惡云云，皆委不足採，本案罪證明確，被告犯行堪以認定。
三、本件被告與范義洋等人計劃周詳，虛設公司大規模詐騙數十家廠商，貨物價值多
    達千餘萬元，顯有恃以為營生事業之常業詐欺之事實自明，核被告冒用「呂和明
    」名義於訂貨單上偽造其署押，表示係訊公司呂和明要訂貨，並以傳真方式，
    行使偽造之訂貨單，訂購詐騙如附表所示被害人貨物，並恃以為常業，足以生損
    害於「呂和明」及附表所示廠商，係犯刑法第二百十六條、第二百十條行使偽造
    私文書罪及刑法第三百四十條常業詐欺罪，被告與范義洋、乙○○、自稱「杜萬
    全」及自稱「葉先生」之年籍姓名不詳之成年人間就所犯上開犯行有犯意聯絡及
    行為分擔，均為共同正犯，被告偽造「呂和明」之簽名署押行為，係偽造訂貨單
    私文書之部分行為，而偽造私文書為行使偽造私文書之低度行為，故均不另論罪
    ，而被告多次行使偽造私文書，時間緊接、犯罪構成要件相同，顯係基於概括犯
    意而為之，應論以連續犯一罪，並依法加重其刑，且所犯常業詐欺罪與連續行使
    偽造私文書罪間，有方法、結果之牽連關係，為牽連犯，應從一重之常業詐欺罪
    處斷，至於公訴人認被告於訂貨單上偽造呂和明簽名署押，僅係犯刑法第二百十
    七條偽造署押罪，惟被告於訂貨單上簽署「呂和明」姓名，係表示訊公司要訂
    貨之意思，並非單純偽造署押而己，訂貨單自有法律上效力，應為私文書才是，
    惟偽造署押罪之部分行為既經起訴，則實質上一罪之高度行使偽造私文書罪，本
    院自得一併審究，併此敘明。
四、原審論科，固非無見，惟被詐騙廠商，原審於事實欄內認定五十一家，而所為附
    表卻僅有五十家廠商，再經本院調閱扣案出貨單、訂貨單等物，並未發見有呂和
    明印文，僅有呂和明簽名署押，原審卻認定訂貨單上有呂和明印文，且因未曾見
    有呂和明印文，亦未扣得呂和明印章，尚難認有偽造呂和明印章，則原審竟將不
    存在之呂和明印章及印文沒收，亦有未洽，又原審判決附表所臚列被告甲○○詐
    欺之廠商及金額，有些廠商未明列金額，且經本院詳閱扣案訂貨單、出貨單及發
    票等證物，核與附表未合，且受損金額應以出貨單上實際貨款計算（即未稅），
    茲更正如后：附表一編號八金額應為十一萬二千八百元、編號十一應為二十三萬
    四千元、編號十二應為八萬五千九百四十四元、編號二一應為一十四萬三千五百
    二十元、編號二二雖送貨單上未載金額，惟有記載出貨量 SPF白二萬條及黑一萬
    五千條、編號二四應為七萬四千七百元、編號二七雖出貨單上亦未載金額，然有
    記載出貨十六箱、編號二八應為一十五萬六千元、編號三十應為二十三萬零一百
    八十四元、編號三五應為三十六萬二千六百八十七元、另原審漏載編號五一，受
    詐欺廠商為藍嵩企業股份有限公司、金額二十三萬三千四百元，有扣案出貨單及
    發票為憑，均應予更正，再原審就偽造呂和明簽名署押部分，僅認定成立偽造署
    押罪，因被告係於訂貨單上偽造呂和明簽名署押，再將訂貨單傳真於被害廠商，
    已表示是訊公司的呂和明要訂貨之意，有法律上文書之效力，故並非單純署押
    罪，雖被告以未犯罪為由提起上訴，委不足採，惟原審判決既有可議之處，自應
    由本院就原審判決被告常業詐欺罪部分及定應執行刑部分予以撤銷改判，爰審酌
    被告未坦承犯行、未賠償被害人損失、被告非主謀者等一切情狀，量處如主文第
    二項所示之刑，以示懲儆，再附表所示「呂和明」簽名署押共十一枚，不論屬犯
    人與否，依刑法第二百十七條規定均應沒收。
五、至於公訴人認被告於訂貨單上偽造呂和明簽名署押，僅係犯刑法第二百十七條偽
    造署押罪，惟被告於訂貨單上簽署呂和明，係表示訊公司呂和明要訂貨，並非
    單純偽造署押而己，訂貨單自有法律上效力，應為私文書才是，惟偽造署押罪之
    部分行為既經起訴，則實質上一罪之高度行使偽造私文書罪，本院自得一併審究
    ，而被告為調查局查獲後冒其弟梁華龍名義應訊，經原審判決偽造署押有罪確定
    部分（被告於本院調查時撤回偽造署押罪之上訴而確定），與被告於本案中冒呂
    和明名義訂貨偽造署押部分，乃犯意各別，均併此敘明。
六、至同案共犯范義洋、乙○○所冒用「張俊清」名義偽造有價證券（支票）部分，
    被告已辯稱伊並不知情亦未參與，而同案共犯范義洋於上開警訊所供亦未指稱被
    告有何參與冒用「張俊清」名義偽造上開支票之犯行，核與乙○○於警訊供稱其
    與被告在訊公司僅偶然碰面，僅知其化名呂和明幫范義洋詐騙貨物等語（詳他
    字卷第九十一頁背面），足認被告所辯就偽造支票部分並不知情，亦未參與，應
    屬可採，況公訴人就乙○○冒用張俊清名義申請支票存款帳戶，究竟開立多少張
    支票、這些支票與本案有何關係，亦未見公訴人敘明，故尚難認冒開支票部分與
    本案有何裁判上一罪關係，均併予指明。
據上論斷，應依刑事訴訟法第三百六十九條第一項前段、第三百六十四條、第二百九
十九條第一項前段，刑法第二十八條、第三百四十條、第二百十六條、第二百十條、
第五十六條、第五十五條、第二百十九條，罰金罰鍰提高標準條例第一條前段判決如
主文。
本案經檢察官李良忠到庭執行職務
中    華    民    國     九十一   年       三       月       十五       日
                          臺灣高等法院刑事第十八庭
                              審判長法  官  吳      敦
                                    法  官  吳  明  峰
                                    法  官  劉  慧  芬
右正本證明與原本無異。
如不服本判決應於收受送達後十日內向本院提出上訴書狀，其未敘述上訴之理由者並
得於提起上訴後十日內向本院補提理由書（均須按他造當事人之人數附繕本）。
                                    書記官  鎖  瑞  嶺
中    華    民    國     九十一   年       三       月       十九       日
附錄本案論罪科刑法條全文：
刑法第三百四十條
以犯前條之罪為常業者，處一年以上七年以下有期徒刑，得併科五千元以下罰金。
刑法第二百十六條
行使第二百十條至第二百十五條之文書者，依偽造、變造文書或登載不實事項或使登
載不實事項之規定處斷。
刑法第二百十條
偽造、變造私文書，足以生損害於公眾或他人者，處五年以下有期徒刑。
